【裁判字號】    96,訴,571
【裁判日期】    970314
【裁判案由】    強盜等
【裁判全文】
臺灣板橋地方法院刑事判決              96年度訴字第571 號
公  訴  人  臺灣板橋地方法院檢察署檢察官
被      告  甲○○
                      2樓
選任辯護人  許進德  律師
            蘇夏曦  律師
            劉金玫  律師
被      告  乙○○
                      樓
選任辯護人  許進德  律師
            蘇夏曦  律師
            劉金玫  律師
被      告  丁○○
                    （現另案在臺灣臺北監獄士林分監執行）
選任辯護人  金學坪  律師
            王令冠  律師
被      告  戊○○
                      樓
選任辯護人  蔡文彬  律師
            林明賢  律師
            陳孟秀  律師
上列被告因強盜等案件，經檢察官提起公訴（95年度偵字第2441
6 號），本院判決如下：
    主  文
甲○○結夥三人以上攜帶兇器強盜，處有期徒刑捌年貳月。又以
加害生命、身體之事，恐嚇他人致生危害於安全，處有期徒刑肆
月，減為有期徒刑貳月。又竊盜，處有期徒刑肆月，減為有期徒
刑貳月。又犯預備強盜罪，處有期徒刑捌月，減為有期徒刑肆月
，扣案之開山刀肆把、手銬副、膠帶貳捲、電擊棒壹支，均沒
收。應執行有期徒刑捌年捌月，扣案之開山刀肆把、手銬副、
膠帶貳捲、電擊棒壹支，均沒收。
乙○○結夥三人以上攜帶兇器強盜，處有期徒刑捌年貳月。又以
加害生命、身體之事，恐嚇他人致生危害於安全，處有期徒刑肆
月，減為有期徒刑貳月。又竊盜，處有期徒刑肆月，減為有期徒
刑貳月。又犯預備強盜罪，處有期徒刑捌月，減為有期徒刑肆月
，扣案之開山刀肆把、手銬副、膠帶貳捲、電擊棒壹支，均沒
收。又未經許可，寄藏其他可發射子彈具有殺傷力之改造手槍，
處有期徒刑貳年，併科罰金新台幣拾萬元，罰金如易服勞役以新
台幣貳仟元折算壹日，減為有期徒刑壹年，併科罰金新台幣伍萬
元，罰金如易服勞役以新台幣貳仟元折算壹日；扣案之改造手槍
壹支（含彈匣壹個，槍枝管制編號：0000000000號）
，及子彈肆顆均沒收。應執行有期徒刑玖年陸月，併科罰金新台
幣伍萬元，罰金如易服勞役以新台幣貳仟元折算壹日；扣案之開
山刀肆把、手銬副、膠帶貳捲、電擊棒壹支、改造手槍壹支（
含彈匣壹個，槍枝管制編號：0000000000號），及子
彈肆顆均沒收。
丁○○結夥三人以上攜帶兇器強盜，處有期徒刑捌年貳月。又以
加害生命、身體之事，恐嚇他人致生危害於安全，處有期徒刑肆
月，減為有期徒刑貳月。又竊盜，處有期徒刑肆月，減為有期徒
刑貳月。應執行有期徒刑捌年肆月。
戊○○犯預備強盜罪，處有期徒刑捌月，減為有期徒刑肆月，如
易科罰金，以新台幣壹仟元折算壹日。扣案之開山刀肆把、手銬
副、膠帶貳捲、電擊棒壹支，均沒收。
    事  實
一、丙○○（綽號「老闆」，經本院通緝中，俟到案後審結）因
    缺錢花用，於95年9 月27日經由綽號「小馬」之人介紹，結
    識甲○○、乙○○，遂共同起意強盜癸○○所經營位在臺北
    縣板橋市○○路○ 段146 巷3 號1 樓成衣店之財物，並由甲○○聯絡己○○（已歿）、丁○○二人加入。丙○○、甲○○、乙○○、己○○、丁○○基於意圖為自己不法所有之犯
    意聯絡，為遂其等犯罪計劃，先於95年9 月29日、10月1 日
    ，前往上址勘查地形，旋由丙○○提供現金新台幣（下同）
    3000元交由己○○前往位在臺北市○○路○ 段280 號之「永
    順小客車租賃有限公司」承租車號4131-EM 號自用小客車。
    於10月2 日清晨5 時許，己○○、甲○○、乙○○、丁○○
    在臺北市○○路○ 段250 巷口集合後，由己○○駕駛上開車
    輛搭載其餘三人前往臺北市東湖區抽水站旁，遂依丙○○指
    示，見車號2A-3 188號自用小客車停放路旁而有機可乘，由
    己○○下車竊得該車車牌2 面後，改懸掛在所承租之車號
    4131-EM 號自用小客車上，以規避查緝。是日上午7 時許，
    丙○○即騎乘車號JW9-780 號重型機車前往臺北縣板橋市○○路146 巷一帶徘徊，並佯裝為客戶撥打癸○○成衣店電話
    表示將前往看貨。上午8 時許，丙○○與己○○、甲○○、
    乙○○、丁○○等人在臺北縣板橋市○○路○ 段105 巷口前
    會合進行工作分配，並自其隨身背包內取出客觀上足以作為
    兇器使用之開山刀3 支交予甲○○、乙○○、己○○，並將
    尚裝有客觀上亦足作為兇器使用之電擊棒1 支及膠帶2 綑、
    手銬2 副等物之背包交予己○○隨身攜帶，並約定由己○○
    、甲○○、乙○○、丁○○進入癸○○住處，丙○○則在同
    路146 巷口對面路旁把風指揮。工作分配完成後，己○○、
    甲○○、乙○○、丁○○即前往癸○○位在146 巷3 號1 樓
    之成衣店，佯稱欲看貨，癸○○之妻辛○○不疑有他即開門
    允其四人進入屋內，旋即進入臥室請癸○○至客廳接待。詎
    己○○見癸○○走出，旋自背包內取出電擊棒攻擊癸○○腹
    部，甲○○則取出藏放在外套內之西瓜刀抵住癸○○頸部喝
    令其不准動，對癸○○施以強暴。辛○○聞聲自臥室走出查
    看，己○○旋即上前以左手勒住辛○○頸部，復以右手摀住
    辛○○嘴部，而對辛○○施加強暴。丁○○見狀即自背包內
    取出膠帶綑綁癸○○之雙手手腕，復綑綁辛○○之手腳並黏
    貼辛○○之嘴部、眼部，己○○復持手銬銬住癸○○與辛○○之雙手。癸○○、辛○○二人之行動完全遭受控制後，遂
    由丁○○負責看守辛○○，甲○○、乙○○、己○○三人則
    強押癸○○進入上址臥室搜刮財物，取走癸○○所有之現金
    175,000 元，並喝令癸○○開啟保管箱，取走男用勞力士金
    錶2 只、女用勞力士金錶1 只，及數量不詳之鑽戒、白金項
    鍊、黃金項鍊及藍寶石墜子等財物。得手後，由乙○○將上
    開車輛駛至上址門口接應，甲○○、己○○、丁○○三人則
    隨後上車一同前往臺北縣蘆洲市○○路三重高中前與丙○○
    會合分贓，甲○○、乙○○、己○○、丁○○各分得35,000
    元，其餘財物則歸丙○○後，即各自離去。丙○○嗣為恐事
    跡敗露，即以電話指示甲○○打電話喝令癸○○不准報警，
    甲○○接獲指示，即轉告該時共乘上開車輛之己○○、丁○○、乙○○，嗣由己○○取出200 元現金交由丁○○購買電
    話卡，於同日午間12時08分、12時18分、12時23分許，由乙○○、甲○○下車接續利用臺北縣汐止市某處公用電話撥打
    癸○○住處及行動電話，對癸○○恫稱：「如果有人被警察
    查獲，將對你的家人不利」、「我們知道你兒子的名字，現
    在讀新埔國中，如果報警就對他不利」等加害生命、身體之
    事，致生危害於癸○○。
二、乙○○明知可發射子彈具有殺傷力之改造手槍，屬槍砲彈藥
    刀械管制條例所列管之槍砲，未經許可均不得製造、販賣、
    運輸、轉讓、持有或寄藏。竟仍基於寄藏改造手槍之犯意，
    於95年10月14日晚間22時許，受真實姓名年籍均不詳之「李
    忠翰」成年男子之託，保管可擊發適用子彈、具有殺傷力之
    仿仿WALTHER 廠PPK/S 型半自動手槍製造之改造手槍1 支（
    含彈匣1 個，槍枝管制編號：0000000000號）及具有殺傷力
    之子彈6 顆（含經試射之2 顆）後，即藏放在其臺北市內湖
    區○○○路○ 段120 巷54號3 樓住處房間內而寄藏之。嗣乙○○向警員何孟忠自承持有上述改造手槍及子彈6 顆，並主
    動帶同警員返回上址住處將該槍彈取出，而為警當場查獲，
    並扣得上述改造手槍1 支及子彈6 顆（其中2 顆經鑑驗試射
    後僅餘彈殼，已不具殺傷力）。
三、嗣丙○○食髓知味，復因缺錢花用，再度擇定臺北縣新店市
    ○○路51巷11號5 樓住宅做為強盜對象，而與甲○○、乙○○、己○○、戊○○基於意圖為自己不法不法所有之犯意聯
    絡，相約於95年10月24日上午9 時許在臺北縣新店市「玫瑰
    中國城」社區外之某便利商店集合，丙○○遂指示乙○○穿
    著其提供之「宅急便」人員服裝，佯裝為快遞人員，以便上
    址屋主誤信而開門，並將裝有刀械、手銬、膠帶等物之背包
    ，交予己○○隨身攜帶，旋即帶同甲○○、乙○○、己○○
    、戊○○等人，沿上址樓梯間上樓，以掩人耳目，丙○○並
    在該樓梯間1 樓處等候接應。嗣甲○○、乙○○、己○○、
    戊○○等人步行至4 樓時，適有清潔人員壬○○在該處樓梯
    間清掃，並詢問其等欲找何人，甲○○、乙○○、己○○、
    戊○○唯恐事跡敗露，未及著手於強盜，即轉身下樓逃逸。
四、嗣經癸○○報警，經警循線透過監視錄影畫面追查，而循線
    於95年10月24日19時許，在臺北縣樹林市○○路192 之2 號
    「尚介青海產店」查獲甲○○、乙○○，嗣循線於翌日（即
    25日）清晨3 時許，在乙○○位在臺北市○○○路○ 段120
    巷54號住處地下室樓梯口，扣得上述改造手槍及子彈6 顆；
    復於24日晚間22時許，在臺北市○○區○○路2 段250 巷23
    弄口查獲己○○及戊○○，並於翌日（即25日）凌晨0 時50
    分許，在臺北市○○路321 巷10號前查獲丁○○，再於25日
    上午10時許在臺北市○○路93號查獲丙○○，並扣得丙○○
    所有預備供至臺北縣新店市○○路51巷11號5 樓強盜所用之
    開山刀4 把、手銬3 付、電擊棒1 支、膠帶2 捲等物。
五、案經癸○○訴由臺北縣政府警察局海山分局報告臺灣板橋地
    方法院檢察署檢察官偵查起訴。
    理  由
一、訊據被告甲○○、乙○○、丁○○於本院審理中就其等受丙○○指揮，先承租車號4131-EM 號自用小客車後，復竊取王
    進國所有之車號2A-3188 號自用小客車之車牌二面，改懸掛
    在上述車號41 31-EM號自小客車上，再攜帶丙○○所提供之
    西瓜刀、手銬、膠帶等物進入癸○○住處，壓制癸○○、辛○○夫婦並施加有形腕力之強暴手段，進入臥室搜刮現金、
    首飾等財物，得手離去後，復受丙○○指示撥打電話對癸○○施加恐嚇等節，均已自白不諱，此部分並經證人癸○○、
    辛○○於警詢、偵查及本院審理中指述甚明（見本院96年10
    月11日審理筆錄第5 至12頁、第13至15頁、95年偵字第2441
    6 號卷(一)第87至90頁、第92頁、卷(二)第180 頁、第183 頁、
    第185 頁），並有監視錄影畫面翻拍照片22幀在卷可佐（見
    95年監字第283 號卷第28至38頁）。此外，竊取車牌改懸掛
    在承租所得車輛犯罪事實，則經證人王進國、庚○○於警詢
    中陳述甚明（見95年偵字第24416 號卷第101 至104 頁、第
    106 頁），復經證人即永順小客車租賃有限公司負責人陳志
    忠於警詢中陳述綦詳（見同卷(一)第128 至129 頁），且有贓
    物認領保管單1 紙（見同卷(一)第109 頁）、汽車出租約定切
    結書1 件暨被告己○○於承租時所留存之駕駛執照影本1 紙
    在卷可佐（見同卷(一)第107 、108 頁）。足見被告甲○○、
    乙○○、丁○○所為此部分自白與事實相符，自得採為認定
    之依據。然被告甲○○、乙○○、丁○○於本院審理中均矢
    口否認有不法所有之意圖，辯稱：其等進入癸○○住處之目
    的是為了討債云云。經查：
  (一)證人癸○○於本院審理中具結證稱：「在歹徒進門以前，我
    在睡覺，我太太有接到電話說，對方說要來看衣服，沒有表
    明身分，就掛斷電話，沒多久人就來了」、「我沒有和地下
    錢莊有往來」、「歹徒進入我家時，沒有提到要來討債」等
    語（見本院96年10月11日審理筆錄第7 頁、第9 頁、第10頁
    ）；而證人辛○○於本院審理中亦具結證稱：「歹徒一進門
    就把電動鐵捲門放下來，也沒有說話就把我銬起來，我並不
    認識他們」等語（見上開審理筆錄第14頁）。由證人癸○○
    、辛○○所證，顯見被告甲○○、乙○○、丁○○進入被害
    人癸○○、辛○○住處時，不僅並未詢及任何有關被害人癸○○是否積欠他人債務之事，反於藉詞騙取被害人辛○○開
    門後，旋以預藏之西瓜刀控制被害人癸○○、辛○○，並以
    膠帶、手銬綑綁癸○○、辛○○，顯見被告甲○○、乙○○
    、丁○○等人之目的並非為催討債務甚明。
  (二)雖共同被告丙○○曾於警詢中供稱：「我朋友綽號『小馬』
    之男子，介紹甲○○、乙○○給我認識，當時我告訴他們『
    板橋蔡先生欠討債公司一筆錢大約60萬元』，然後問他們『
    要不要賺』，當時甲○○、乙○○就答應，再介紹丁○○、
    己○○給我認識，我把他們四人湊在一起，整個強盜集團都
    是我提議組成，他們四人也都有意思組成，都是由我自己選
    定作案目標，然後我再叫他們四人去目標現場附近看，熟悉
    環境」等語（見同卷(一)第31至32頁）；而被告甲○○亦於偵
    查中供稱：「『小馬』電話中跟我說有筆帳要收，問我要不
    要去，他會再打電話給我，…丙○○說被害人有欠錢，他要
    我們進去後把被害人行動控制著，…並說如果對方不願意還
    錢，就用這些工具控制對方行動逼對方還」等語（見同卷(二)
    第179 頁、第188 頁、第192 頁）；被告乙○○則於偵查中
    供稱：「我跟甲○○有問丙○○說是否真的有債務問題，丙○○說有，…丙○○只說進去後跟對方拿錢，用手銬及膠帶
    控制對方」等語（見同卷(二)第188 頁）；被告己○○於偵訊
    中供稱：「丙○○問我是否要賺錢，說有個人欠他一筆錢，
    問我要不要幫他收錢，我說好，他就帶我們四個人去勘查地
    形…他說被害人欠他錢，他想要教訓對方，要我們拿刀進去
    ，他說一定要硬逼把錢拿出來」等語（見同卷(二)第185 至18
    6 頁）。被告丁○○則於偵查中供稱：「是『小馬』跟我聯
    絡，問我說有筆錢要不要去收，可以賺很多…丙○○說被害
    人有欠他錢，要我們去跟被害人拿錢，但進去時沒有說是要
    收錢，丙○○說就是要進去拿錢」等語（見同卷(二)第186 至
    187 頁）。然觀之共同被告上開供述，被告丙○○未曾出示
    任何債權憑證予被告甲○○、乙○○、丁○○等人觀覽，又
    交付西瓜刀、膠帶、手銬等物作為工具，並允諾可讓其等「
    賺錢」，衡情即可得悉被告丙○○所謂「討債」實為強盜，
    被告甲○○、乙○○、丁○○又非無識之人，當可判斷被告
    丙○○所述即係強盜計劃甚明。況依被告丙○○之犯罪計劃
    ，係由被告甲○○、乙○○、丁○○等人進入癸○○住處壓
    制癸○○夫婦命其交付款項，被告丙○○本身乃在外把風接
    應，倘被害人癸○○確積欠被告丙○○款項未清償，則身為
    債權人之被告丙○○為何不進入癸○○住處主張債權，反令
    癸○○所素未謀面之被告甲○○、乙○○、丁○○等人進入
    屋內控制癸○○，並命癸○○交付財物，顯與被告丙○○所
    稱向癸○○討債之說相悖。是被告甲○○、乙○○、丁○○
    所辯，無非係臨訟卸責之詞，洵非可採。
  (三)再者，被告甲○○、乙○○、丁○○與己○○自癸○○住處
    搜刮現金及首飾等財物後，即前往臺北縣蘆洲市三重高中前
    與被告丙○○會合，每人分得現金35,000元，此業經被告甲○○、乙○○、丁○○、己○○於警詢、偵查中供承不諱。
    且被告甲○○復將強盜所得之黃金項鍊（重約2 錢5 分）持
    往位在臺北市○○○路188 號之「城市當鋪」典當，得款4,
    000 元；另將強盜所得之白金項鍊（重4 錢8 分）、藍寶石
    墜子持往位在臺北市○○路○ 段905 號之「金玉成當鋪」典
    當，得款30,000元等節，亦經證人王金環、王沂於警詢中陳
    述甚詳（見同卷(一)第110 至111 頁、第116 至117 頁），並
    有被告甲○○之駕駛執照影本、隔週報表簽收簿、存根聯、
    金玉成當舖當物保管單、電腦資料列印本各1 紙在卷可佐（
    見同卷(一)第112 至114 頁、第119 至122 頁）。另被告己○○則將強盜所得之女用勞力士金錶持往位在臺北縣汐止市○○路10號之「永利當鋪」典當，得款10萬元，亦據證人陳仕
    誠於警詢中陳述明確，並有當票1 紙在卷可查（見同卷(一)第
    123 至124 頁、第126 頁）。而被告丁○○並於警詢中供稱
    ：「被告丙○○在我們要搶癸○○住處時有告訴我們他要勞
    力士，所以有一支大勞力士手錶是丙○○拿去了，我們四人
    則一起到汐止附近的當鋪將另一支小勞力士手錶典當，隔天
    又到同一家當鋪當了3 個鑽戒，剩下還沒有典當的東西就交
    給甲○○保管」等語（見同卷(一)第69至70頁）；而被告乙○○亦供稱：「有一條項鍊是我和甲○○一起拿到松山八德路
    尾的當鋪典當3 萬元」等語（見同卷(一)第49至50頁）。倘被
    告甲○○、乙○○、丁○○等人主觀上僅係為被告丙○○前
    往向癸○○收取債務，獲取報酬35,000元後自當已足，何以
    又搜刮癸○○所有之首飾，進而持往當鋪變賣而朋分花用？
    益見被告甲○○、乙○○、丁○○具有強盜之不法所有意圖
    甚明。
  (四)綜上，被告甲○○、乙○○、丁○○此節所辯，並非可採。
    其等與同案被告丙○○、己○○結夥三人以上、攜帶兇器強
    盜，及竊盜車牌、以加害生命、身體之事恐嚇癸○○致生危
    害於安全等犯行，事證均已臻明確，堪予認定。
二、至有關被告乙○○受寄保管上述改造手槍及子彈部分，亦經
    被告乙○○於本院審理中坦承不諱，而扣案之上開槍彈，經
    送內政部警政署刑事警察局鑑驗結果，認扣案之改造手槍1
    支（槍枝管制編號：0000000000號），認係可擊發適用子彈
    、具有殺傷力之仿WALTHER 廠PPK/S 型半自動手槍製造之槍
    枝，換裝土造金屬槍管改造而成之改造手槍，機械性能良好
    ，可擊發適用之子彈，認具殺傷力乙節，有內政部警政署刑
    事警察局95年11月13日刑鑑字第0950161076號槍彈鑑定書1
    件在卷可查（見95年度偵字第24416 號卷(二)第167 頁）；而
    扣案之子彈6 顆，亦經該局鑑驗，認均係土造子彈（具直徑
    約8MM 之金屬彈頭），採樣2 顆試射後，均可擊發，認具殺
    傷力乙節，亦觀之上述鑑驗報告書即明。足見被告乙○○所
    為自白與事實相符，自得採為認定之依據。被告乙○○此部
    分犯罪事實，事證已臻明確，其犯行洵堪認定。
三、至就被告甲○○、乙○○、戊○○所涉預備強盜部分，訊據
    被告甲○○、乙○○、戊○○於本院審理中，並不否認與被
    告丙○○相約在新店「玫瑰中國城」社區外之便利商店集合
    ，並計劃前往新店市○○路51巷11號5 樓勘查現場，嗣在樓
    梯間遇到清潔人員始未上樓等情，然辯稱：這次也是丙○○
    說要去收帳，並無不法所有之意圖云云。經查：
  (一)共同被告丙○○於偵查中供稱：「做完長江路的案子，我將
    拿到的錢分給大家，其他被告錢花完了之後有打電話給我，
    問我有沒有錢可以分，我又將錢分給他們，之後有沒有錢，
    我就騎車出去去找目標，到新店附近撥住戶的信箱，發現該
    戶好像很有錢，就打電話聯絡其他被告…當天上樓前並沒有
    先去勘查地形，我自己有去附近晃過二次，當天在便利商店
    前是談做案子的事情，他們到的時候，我說帶他們去看一間
    房子，並說『我帶你們去看才不會被攝影機拍到』，我也有
    上樓，到二樓聽到有人講話的聲音就先下樓，隨後其他人也
    跟著下來，當天乙○○有穿上宅急便服裝，衣服是我提供的
    ，我有給己○○一個背包裡面裝有刀子、電擊棒、手銬及膠
    帶等物」等語（見95年偵字第24416 號卷(二)第211 至212 頁
    ）。而共同被告己○○前於偵查中則供稱：「一開始丙○○
    就要我們不准搭電梯，怕會被電梯裡面的攝影機拍到影像，
    要我們爬樓梯上去。結果我們爬到4 樓時，被負責清潔的阿
    嬤發現，詢問我們四人到這裡做什麼，因此我們四人就立刻
    撤退放棄。是丙○○打電話給甲○○叫我們集合，甲○○就
    打電話給我、乙○○、戊○○等，並騎機車找我們一起去三
    重集賢路集合，丙○○當場就要我們再去新店市○○路51巷
    11號5 樓強盜一次」等語（見95年偵字第24416 號卷(一)第61
    頁），及供稱：「丙○○前一天打電話給我，說有一筆錢要
    收，24日當天在玫瑰中國城山下便利商店集合，丙○○拿一
    個袋子給我們，說會帶我們上去。走到大樓樓下時，丙○○
    打開袋子，說這些東西就交給我們。他並說那戶人家欠他錢
    ，叫我們跟上次一樣把錢拿出來，丙○○說進去時先好好跟
    對方講，對方不從再控制行動」等語（見95年偵字第24416
    號卷(二)第190 頁）。由共同被告丙○○、己○○所述，顯見
    被告丙○○邀同被告己○○、甲○○、乙○○、戊○○等人
    在臺北縣新店市玫瑰中國城山下之便利商店集合，復提供宅
    急便人員服裝及裝有刀械、手銬、膠帶等物之背包，即欲以
    佯裝為快遞人員之方式騙取住宅內人員開門，再持刀械、手
    銬、膠帶等物控制其行動，以便進入屋內搜刮財物甚明，被
    告丙○○與被告甲○○、乙○○、戊○○，自已具有意圖為
    自己不法所有之強盜犯意甚明。
  (二)再者，被告甲○○於偵查中亦供稱：「丙○○說有一筆債要
    收，我問他是否確實是他的債，他說是。我們在玫瑰中國城
    山下便利商店等丙○○過來，丙○○到了以後，說有一件快
    遞衣服交給乙○○，他先帶我們上去，到了之後叫我們自己
    上去，袋子是在大樓樓下交給我們的，知道裡面有裝刀、電
    擊棒、手銬等物，丙○○說如果對方不願意還錢，就用這些
    工具控制對方行動逼對方還」等語（見95年偵字第24416 號
    卷(二)第190 頁、第192 頁）。而被告乙○○於偵查中供稱：
    「丙○○說要進去要錢，叫我們早上在玫瑰中國城山下便利
    商店集合，在便利商店有談到分工的事，丙○○叫我穿宅急
    便衣服，衣服是丙○○帶來的，叫我們從樓梯先上去，丙○○有帶刀，交給己○○帶上樓。丙○○說要去勘查地形」等
    語（見94年他字第7061號卷第12至14頁）。另被告戊○○於
    偵查中供稱：「23日晚間我接到己○○的電話，說新店有筆
    帳要去收，隔天上午8 點約在內湖成功路2 段便利商店碰面
    ，等甲○○、乙○○出來，再一起過去新店玫瑰中國城等丙○○，丙○○交代一些事情後，他在樓下等，我們就上樓。
    丙○○交代我們走樓梯上去，避開監視器，當時乙○○有穿
    宅急便人員服裝，在玫瑰中國城山下便利商店時，丙○○有
    分配工作，乙○○穿宅急便衣服及提東西，丙○○帶一包藏
    有刀子的背包給己○○，我拿帽子，丙○○說穿宅急便衣服
    的按門鈴，其他人衝進去把門關起來跟對方要錢。如果對方
    不給，就控制對方行動，逼對方還錢」等語（見94年他字第
    7061號卷第11至12頁、95年偵字第24416 號卷(二)第213 頁）
    。由上開被告三人所述，如係為前往討債，被告丙○○何需
    預先準備宅急便人員服裝避人耳目？況被告丙○○亦未出示
    任何債權憑證，復未說明其債權金額，衡諸常情，被告丙○○此節所述自無可能取信於人。再者，被告丙○○甚且提供
    刀械、手銬、膠帶等可供傷害、綑綁被害人之物品，被告甲○○、乙○○、戊○○至愚亦無可能無法判斷被告丙○○所
    述實乃強盜之意。
  (三)此外，證人壬○○於偵查中證稱：「當時我在11號4 樓樓梯
    口打掃，遇見三名男子準備上樓，我發現可疑，詢問他們為
    何不搭電梯，及要至幾號幾樓找何人，其中一名男子說要去
    11 號5樓找人。後來我尾隨到5 樓查看，並未發現該三名男
    子。後來屋主正好要外出，我就告訴屋主『有人找你，都是
    年輕人，你是否認識』等語，於是屋主就到警衛室通知警衛
    」等語（見95年偵字第24416 號卷(二)第290 至291 頁）。由
    證人壬○○所述，已可見被告甲○○、乙○○、戊○○等人
    進入「玫瑰中國城」社區，僅到達4 樓樓梯間，即因清潔人
    員壬○○發覺有異而中止其犯罪計劃，更可見被告甲○○、
    乙○○、戊○○等人並非欲前往該處討債，否則又何需心虛
    逃逸？是被告甲○○、乙○○、戊○○所辯，並非可採。其
    等所涉預備強盜犯行，事證明確，堪予認定。
四、論罪部分：
  (一)查西瓜刀為鋒利之刀械，客觀上足以傷害人之生命身體，足
    以作為兇器使用。故核被告甲○○、乙○○、丁○○就前開
    犯罪事實一所為，係犯刑法第330 條第1 項之結夥三人以上
    、攜帶兇器強盜罪、刑法第320 條第1 項之竊盜罪、刑法第
    305 條之恐嚇危害安全罪。被告甲○○、乙○○、丁○○與
    同案被告丙○○間，就上開各罪均有犯意聯絡與行為分擔，
    為共同正犯。被告甲○○、乙○○、丁○○所犯上開三罪間
    ，犯意各別、行為互殊，應予分論併罰。
  (二)核被告乙○○未經許可寄藏改造手槍及子彈所為，係犯槍砲
    彈藥刀械管制條例第8 條第4 項之未經許可寄藏其他可發射
    子彈具有殺傷力之改造手槍罪及同條例第12條第4 項之未經
    許可寄藏子彈罪。被告以一寄藏行為，同時觸犯未經許可寄
    藏改造手槍罪及未經許可寄藏子彈罪，為想像競合犯，應依
    刑法第55條之規定，從較重之未經許可寄藏改造手槍罪處斷
    。次按「對於未發覺之罪自首而受裁判者，得減輕其刑。但
    有特別規定者，依其規定」，刑法第62條定有明文；又依最
    高法院93年度台上字第2556號判決見解所示，「自首係指對
    於未發覺之罪，向有偵查犯罪職權之公務員或機關，申告其
    犯罪事實，且願受法律上之裁判而言」。查被告乙○○於警
    詢中主動向台北縣政府警察局海山分局警員何孟忠供承寄藏
    上開槍彈而接受本院裁判等情，業經證人何孟忠於偵查中具
    結證述屬實（見95年偵字第24416 號卷(二)第252 至253 頁）
    。雖證人何孟忠於偵查中證稱：「據我所知在監聽中有聽到
    買賣槍枝，所以才會問槍枝部分」等語（見上開卷第254 頁
    ）。然觀之卷附監聽譯文，被告甲○○與被告丙○○之通話
    中固曾提及：「幹嘛都不接電話」、「有啦！貝瑞塔」、「
    約他出來見面我跟他談」、「快遞那個約出來跟我碰個面」
    等語（見同卷第265 頁），惟上開通話內容，實不足以認為
    警方已就被告乙○○涉有槍砲彈藥刀械管制條例犯行有合理
    懷疑。是被告乙○○於有偵查犯罪職權之公務員尚不知其持
    有槍彈之事實時，向警員自首並接受裁判，自應就其此部分
    犯行，依刑法第62條之規定減輕其刑。至警方前往被告乙○○住處搜索時，並未在被告乙○○所指藏放槍彈之地點扣得
    上述槍彈，而係在1 樓地下室旁扣得，此節亦經證人何孟忠
    於偵查中證述甚明，足見此部分尚與槍砲彈藥刀械管制條例
    第18條第1 項前段所定「報繳槍彈」之要件不符，爰不依此
    規定減輕其刑，併此敘明。又被告乙○○所犯槍砲彈藥刀械
    管制條例第8 條之罪，雖屬中華民國九十六年減刑條例第3
    條第4 款所列之罪，惟被告乙○○既係於該條例施行前自首
    ，爰依該條例第6 條、第2 條第1 項第3 款之規定減其刑期
    二分之一。被告乙○○所犯槍砲彈藥刀械管制條例第8 條第
    4 項之罪，與前述加重強盜罪、竊盜罪及恐嚇危害安全罪間
    ，亦犯意各別，行為互殊，應予分論併罰。
  (三)次按「刑法之未遂犯，必須已著手實行構成犯罪要件之行為
    而不遂者，始能成立；若於著手此項要件行為以前之準備行
    動，係屬預備行為，不能遽以未遂犯論擬」，最高法院著有
    88年度台上字第531 號判決見解足稽。另按刑法第321 條第
    1 項各款所列情形，為刑法第328 條之罪之加重要件，亦即
    ，以強暴、脅迫、藥劑、催眠術或他法，至使不能抗拒，而
    取他人之物或使其交付為犯罪行為之實行，如僅著手於該項
    加重條件之行為，而未著手於施以強暴脅迫等方法，仍不能
    論以刑法第330 條第2 項、第1 項之加重強盜未遂罪。最高
    法院亦著有72年度台上字第392 號判決見解同此意旨，可資
    參照。又刑法第330 條並未設有預備犯之處罰規定，若具備
    加重條件，但行為尚在預備階段，自得依普通強盜罪之預備
    犯規定加以處斷。是核被告甲○○、乙○○、戊○○就上開
    犯罪事實三所為，則均係犯刑法第328 條第5 項之預備強盜
    罪。公訴意旨雖認係犯刑法第330 條第2 項、第1 項之加重
    強盜未遂罪嫌，然本件被告甲○○、乙○○、戊○○固穿著
    快遞人員服飾並攜帶刀械沿樓梯間與前往5 樓之作案目標住
    宅，然其等充其量僅著手於「結夥三人以上」與「攜帶兇器
    」等加重要件，就強盜罪本身之犯罪構成要件，則尚未進入
    著手階段。是公訴意旨所認尚有誤會，然二者基本犯罪事實
    同一，本院自得變更起訴法條。被告甲○○、乙○○所犯預
    備強盜罪部分，與前述各罪間，亦犯意各別，行為互殊，應
    分論併罰。
  (四)本院審酌被告甲○○、乙○○、戊○○均無前科，被告丁○○於本案犯行前僅有施用毒品前科之素行狀況，與被告四人
    年輕力壯，四肢健全，且均受有高中程度之教育，竟不思憑
    己力循正當途徑賺取生活花費，反以進入他人住宅強盜他人
    財物之方式，意欲輕鬆取得大筆財物等犯罪動機、目的、手
    段，並考量被告等持西瓜刀、手銬、膠帶等物品，對被害人
    癸○○、辛○○夫婦施加綑綁，且持有高度危險性之刀械，
    不僅使被害人癸○○夫婦蒙受財物損失，更造成其莫大之心
    理創傷，生活安全感喪失殆盡，危害社會治安至鉅，犯罪所
    生危害程度重大。暨斟酌被告乙○○明知槍枝影響社會治安
    重大，竟未經許可寄藏改造手槍及子彈，對於他人之生命、
    身體形成潛在威脅，並害及整體秩序與生活安全等犯罪動機
    、目的、手段、所生危害程度，並考量被告等犯罪後僅坦承
    部分犯行，飾詞卸責等犯罪後態度，爰分別量處如主文所示
    之刑，及就被告乙○○所處罰金刑部分，諭知易服勞役折算
    標準，並各定其應執行刑如主文所示。又被告甲○○、乙○○、丁○○所犯竊盜罪與恐嚇致生危害安全罪部分，及被告
    甲○○、乙○○、戊○○所犯預備強盜罪部分，犯罪時間均
    於96年4 月24日以前，與中華民國九十六年罪犯減刑條例第
    2 條第1項 第3 款之規定相符，合於減刑條件，應依法減其
    宣告刑，並就被告戊○○部分，諭知易科罰金之折算標準，
    被告甲○○、乙○○、丁○○部分，應與其所犯其餘不應減
    刑之罪所處之刑，並定應執行刑如主文所示。
  (五)至扣案具殺傷力之改造手槍1 支（含彈匣1 個，槍枝管制編
    號：0000000000號），屬違禁物，應依刑法第38條第1 項第
    1 款之規定宣告沒收；另扣案之子彈6 顆部分，其中2 顆業
    經試射擊發僅餘彈殼，已不具殺傷力，已如前述，自不予宣
    告沒收；而其餘4 顆具有殺傷力之子彈則屬違禁物，應依刑
    法第38條第1 項第1 款之規定宣告沒收。另扣案之開山刀4
    把、手銬3 副、膠帶2 捲、電擊棒1 支，係共犯丙○○所有
    預備供至臺北縣新店市○○路51巷15號5 樓強盜所用之物，
    業據同案被告丙○○於警詢時供明在卷（見95年度偵字第
    24416 號卷(一)第28頁至第30頁），爰依刑法第38條第1 項第
    2 款之規定宣告沒收。至扣案之尖刀1 把、繃帶1 捲、束帶
    2 捲、行動電話2 支，則無證據證明與被告上述犯行有何關
    聯，自不予宣告沒收。
據上論斷，應依刑事訴訟法第299 條第1 項前段、第300 條，槍
砲彈藥刀械管制條例第8 條第4 項、第12條第4 項，刑法第330
條第1 項、第321 條第1 項第3 款、第4 款、第328 條第5 項、
第320 條第1 項、第305 條、第11條前段、第28條、第55條、第
62條、第42條第3 項、第41條第1 項前段、第51條第5 款、第38
條第1 項第1 款、第2 款，刑法施行法第1 條之1 ，中華民國九
十六年罪犯減刑條例第2 條第1 項第3 款、第6 條、第7 條、第
9條 、第11條，判決如主文。
本案經檢察官馬凱蕙到庭執行職務。
中    華    民    國    97    年    3     月    14    日
                  刑事第十四庭  審判長法  官  林海祥
                                      法  官  許炎灶
                                      法  官  汪怡君
上列正本證明與原本無異。
如不服本判決，應於送達後十日內敘明上訴理由，向本院提出上
訴狀。
                                      書記官  李郁禎
中    華    民    國    97    年    3     月    19    日
附錄本案論罪科刑法條全文：
槍砲彈藥刀械管制條例第8條
未經許可，製造、販賣或運輸鋼筆槍、瓦斯槍、麻醉槍、獵槍、
空氣槍或第四條第一項第一款所定其他可發射金屬或子彈具有殺
傷力之各式槍砲者，處無期徒刑或五年以上有期徒刑，併科新臺
幣一千萬元以下罰金。
未經許可，轉讓、出租或出借前項所列槍枝者，處五年以上有期
徒刑，併科新臺幣一千萬元以下罰金。
意圖供自己或他人犯罪之用，而犯前二項之罪者，處無期徒刑或
七年以上有期徒刑，併科新臺幣一千萬元以下罰金。
未經許可，持有、寄藏或意圖販賣而陳列第一項所列槍枝者，處
三年以上十年以下有期徒刑，併科新臺幣七百萬元以下罰金。
第一項至第三項之未遂犯罰之。
槍砲彈藥刀械管制條例第12條
未經許可，製造、販賣或運輸子彈者，處一年以上七年以下有期
徒刑，併科新台幣五百萬元以下罰金。
未經許可，轉讓、出租或出借子彈者，處六月以上五年以下有期
徒刑，併科新台幣三百萬元以下罰金。
意圖供自己或他人犯罪之用，而犯前二項之罪者，處三年以上十
年以下有期徒刑，併科新台幣七百萬元以下罰金。
未經許可，持有、寄藏或意圖販賣而陳列子彈者，處五年以下有
期徒刑，併科新台幣三百萬元以下罰金。
第一項至第三項之未遂犯罰之。
中華民國刑法第330條
犯強盜罪而有第三百二十一條第一項各款情形之一者，處七年以
上有期徒刑。
前項之未遂犯罰之。
中華民國刑法第321條
犯竊盜罪而有左列情形之一者，處六月以上、五年以下有期徒刑：
一、於夜間侵入住宅或有人居住之建築物、船艦或隱匿其內而犯
    之者。
二、毀越門扇、牆垣或其他安全設備而犯之者。
三、攜帶兇器而犯之者。
四、結夥三人以上而犯之者。
五、乘火災、水災或其他災害之際而犯之者。
六、在車站或埠頭而犯之者。
前項之未遂犯罰之。
中華民國刑法第320條
意圖為自己或第三人不法之所有，而竊取他人之動產者，為竊盜
罪，處五年以下有期徒刑、拘役或五百元以下罰金。
意圖為自己或第三人不法之利益，而竊佔他人之不動產者，依前
項之規定處斷。
前二項之未遂犯罰之。
中華民國刑法第305條
以加害生命、身體、自由、名譽、財產之事，恐嚇他人致生危害
於安全者，處二年以下有期徒刑、拘役或三百元以下罰金。


司法院資訊處製作；財團法人民間司法改革基金會備份。
